【裁判字號】    89,判,2736
【裁判日期】    890914
【裁判案由】    營利事業所得稅
【裁判全文】
最  高  行  政  法  院  判  決                  八十九年度判字第二七三六號
    原      告  統一綜合證券股份有限公司
    法定代理人  乙○○
    訴訟代理人  甲○○
    被      告  財政部臺北市國稅局
    代  表  人  張盛和
右當事人間因營利事業所得稅事件，原告不服行政院中華民國八十八年四月二十三日
台八十八訴字第一六○六四號再訴願決定，提起行政訴訟，本院判決如左︰
    主  文
原告之訴駁回。
訴訟費用由原告負擔。
    事  實
緣原告民國八十四年度營利事業所得稅結算申報，自行核算出售有價證券應分攤營業
費用新台幣（下同）八、一九八、八九九元，自出售有價證券收入項下減除，申報證
券交易免稅所得虧損八、八一一、九一三元，全年所得額為五四九、七三三、四八一
元，全年課稅所得額為五五八、五四五、三九四元，被告初查以原告分攤方式與財政
部八十三年二月八日台財稅字第八三一五八二四七二號函釋不合，乃重行核算，核定
原告八十四年度出售有價證券交易免稅所得虧損為三八、九八一、一○三元，全年所
得額為五五二、三○二、九七七元，全年課稅所得額為五九一、二八四、○八○元，
原告就原核定證券交易免稅所得乙項不服，申經複查結果，被告准予追認證券交易免
稅所得二五○、一八○元，變更核定課稅所得額為五九一、○三三、九○○元，原告
就交際費二七、六五九、三五五元未獲追認證券交易免稅所得部分仍不服。一再提起
訴願，均經決定駁回，乃提起行政訴訟。茲摘兩造訴辯意旨如次：
原告起訴意旨略謂︰按營利事業所得稅查核準則第八十條規定，在全年支付總額不超
限之前提下，「營利事業列支之交際費，經依規定取有憑證，並經查明與業務有關者
，應予認定，．．．」。至於營利事業全年支付交際費用之限額，現行所得稅法第三
十七條之規定係以「事業體」全年銷貨、進貨金額為基數，以基數之特定千分比（如
千分之一）為交際費用核認之限額，本此以解；原告係一綜合證券商，主要營業部門
有三：經紀部門：主要經營受託買賣有價證券業務；自營部門：主要為自行買賣有價
證券業務；承銷部門：經營承銷有價證券之業務。被告於核定原告八十四年度營利事
業所得稅申報有關交際費之限額之計算方式，並未依照前開之規定，以「事業體」為
單位核計，乃竟以證券事業業務具特殊性為其藉辭，擅以原告之「部門別」收入分別
計算交際費限額，並逕行減列二八、九七六、三四九元之交際費，否准原告作為費用
扣抵，其認事用法顯然有誤。實則原告八十四年度所列報之交際費四○、五三八、一
七七元均已取具稅法規定之合法憑證，並依據規定計算限額。並未超限，應得全數認
列，茲將理由說明如下：一、現行租稅法令就「營利事業」交際費總額認列上限之計
算方式，向來均係以事業體為計算單位，從未規定須就「部門別」分別計算交際費之
限額。被告卻自行以部門之業務別以計算原告之交際費限額，並分別與實際數比較之
，其作法顯係自行創設法律所無之構成要件，當然違背租稅法律主義：依據現行法令
規定，交際費限額之計算應依所得稅法第三十七條及營利事業所得稅查核準則（以下
簡稱「查核準則」）第八十條及財政部八十三年十一月二十三日台財稅第八三一六二
○八九七號函規定辦理。依前揭交際費認列之法令規定，交際費認列費用之要件總計
僅三：（一）取具稅法之憑證（二）與業務有關；以及（三）列支金額在規定之額度
計算內。原告所列報之交際費，均已取得憑證，且與業務有關，此為被告所不爭，容
無疑義。又，有關交際費用支付總額之最高限，現行所得稅法第三十七條係規定以「
營利事業之交際費，．．．支付總額，以不超過左列最高標準為限．．．」，由此條
文規定觀之，交際費限額之計算，顯係以單一營利事業個體為計算基礎，初不論其費
用所出之部門，不言自明。被告僅以原告自營部門所從事業務之證券交易所得停徵所
得稅為由，於計算交際費限額時，擅行割裂「營利事業」全年之銷貨／進貨額，為求
降低計算上開基數之目的，率以個別「部門」之銷貨／進貨為基數計算之單位，並分
別求得其部門別之交際費限額，再以自營部門業務之證券交易所得無須課稅為由，逕
予否准原告承銷及經銷部門與自營部門共同合計銷貨／進貨基數；其顯無任何法令依
據，至屬灼然。依右開說明，被告於核定系爭交際費時，全然未依法令之規定辦理，
不顧稅法之構成要件，逕依其行政機關本身所認定「合理」之計算方式，自闢豁徑，
不按「事業體」為單位，卻按「部門別」分別計算交際費限額，其認事用法，已失其
行政機關應有之分際，而僭越立法者之權限，衡諸司法院釋字第二一○號解釋之意旨
，顯已違背憲法所規定之租稅法律主義。二、原告已合理計算自營部門買賣有價證券
所得應分攤之交際費用，並將該筆交際費用於帳外予以調整減列，並無如被告所指雙
重獲利、侵蝕稅源之現象：查財政部八十五年八月九日台財稅第八五一九一四四○四
號函規定，以買賣有價證券為專業之綜合證券商，其營業費用分攤原則係以營業費用
可明確歸屬者，得依個別歸屬認列，無法明確歸屬者，得依費用性質分別選擇依部門
薪資、員工人數或辦公室使用面積等作為合理歸屬之分攤基礎，計算有價證券出售部
分應分攤之費用。本此函示，原告於申報八十四年度營利事業所得稅之際，即分別依
前揭規定，將明確歸屬於自營部門之交際費計四六九、一○六元，加計依自營部門員
工人數佔原告全部員工人數比例合理分攤之交際費計八四七、八八八元攤歸予自營部
門之免稅業務，從而自行減列一、三一六、九九四元之交際費用，藉符台財稅八五一
九一四四○四號函之規定。換言之，原告於計算八十四年度營利事業所得時，有關證
券交易所得之部分，固因該部分之所得停徵，而得免計入課稅所得納稅；惟應分攤予
自營部門證券交易所得之費用部分，業已於帳外調整減列，依規定不列入費用扣抵；
以符合收益成本配合原則；再訴願決定書所指之雙重獲利並造成侵蝕稅源之指陳，應
屬明顯之誤解。次查，在稽徵實務上，以買賣不動產為專業之營利事業，因其土地交
易所得亦屬免稅，法令同係要求其計算土地交易應分攤之營業費用於帳外調整減列；
惟於計算該等營利事業之交際費是否超限時，並未分就土地交易所得與非土地交易所
得分別計算交際費之限額，足證被告以部門業務別計算交際費限額，不合法令明文規
範之核定方式，事證明確。三、被告對於交際費限額之核定方式，違反租稅平等原則
：綜觀其他非經營證券業務之公司，基於內部管理之需要而區分部門別收入，所在多
有，但其交際費之核定，均以營利事業為單一個體並以總額計算之，從未見稅捐機關
對其以部門別分別計算交際費限額之例。原告作為綜合證券商，依法令規定區別業務
性質，區分三項主要營業部門，與一般公司之部門區分無異，於申報所得稅時復係以
一單一個體申報納稅；所得稅法對於交際費之計算，既未限制事業體各部門之自由分
派預算，而係以營利事業「全公司」之銷貨／進貨總額為計算基數之基礎。從而，只
要在限定之規定額度內，均可依法認列交際費用，方屬合理。原告在稅法規定之限額
內，依公司實際營運狀況使用交際費，原屬合情合法，被告卻獨對原告所營之證券業
務以部門別分別計算限額，並分別比較之，於法洵無依據，且與其他非證券業別之營
利事業交際費計算之方式有別，已然違反租稅平等原則。基於前述事實及理由，被告
計算原告交際費是否超限之方式，業已違反所得稅法之規定，敬請鈞院查明事實，撤
銷被告機關將交際費二七、六五九、三五五元否准認列部分，並更正原告交易損失應
為一一、○八八  、二九三元，以維護原告法定之權益等語。
被告答辯意旨略謂︰一、按「營利事業所得之計算，以其本年度收入總額減除各項成
本費用、損失及稅捐後之純益額為所得額。」、「業務上直接支付之交際應酬費用，
其經取得確實單據者，得分別依左列之限度，列為費用或損失：一以進貨為目的，．
．．二以銷貨為目的，．．．三以運輸貨物為目的，．．．四以供給勞務或信用為業
者．．．」、「自中華民國七十九年一月一日起，證券交易所得停止課徵所得稅．．
．」分別為所得稅法第二十四條第一項、第三十七條及第四條之一所明定。次按「．
．．二、以買賣有價證券為專業之營利事業，因業務需要支付之交際費，其全年支付
總額，以不超過大列標準為限：(一)買賣有價證券，依所得稅法第三十七條第一項第一
款及第二款規定辦理。(二)因有價證券所取得之股息、紅利及利息（包括短期票券之利
息收入）等投資收益，准併入營業收入總額，依所得稅法第三十七條第一項第四款規
定辦理，但投資收益百分之八十免計入所得額部分，因實質免稅，則不應併計。」、
「．．．三以有價證券買賣為專業之營利事業，其營業費用及借款利息，除可合理明
確歸屬者得個別歸屬認列外，應按核定有價證券出售收入、投資收益、債券利息收入
及其他營業收入比例，計算有價證券出售部分應分攤之費用及利息，自有價證券出售
收入項下減除。」又「．．．二前揭函釋說明三所稱以有價證券買賣為專業之營利事
業，其屬兼含經營證券交易法第十五條規定三種證券業務之綜合證券商部分之分攤原
則補充核釋如下：1.營業費用部分：其可明確歸屬者，得依個別歸屬認列；無法明確
歸屬者，得依費用性質，分別選擇依部門薪資、員工人數或辦公室使用面積等作為合
理之分攤基礎，計算有價證券出售部分應分攤之費用，不得在課稅所得項下減除。惟
其分攤方式經選定後，前後期應一致，不得變更。．．．」分別為財政部八十三年十
一月二十三日台財稅第八三一六二○八九七號函、八十三年二月八日台財稅第八三一
五八二四七二號函及八十五年八月九日台財稅第八五一九一四四○四號函。二、原告
八十四年度出售有價證券，自行核算應分攤營業費用八、一九八、八九九元，自出售
有價證券收入項下減除，申報證券交易免稅所得虧損八、八一一、九一三元。本局原
查以原告分攤方式與財政部八十三年二月八日台財稅第八三一五八二四七二號函釋不
合，乃重行核算，核定原告八十四年度出售有價證券交易免稅所得為虧損三八、九八
一、一○三元（出售證券收入204,994,461,147元－出售證券成本204,926,900,460元
－自營手續費支出1,601,529 元－所稱直接歸屬營業費用62,793,517元－不可合理歸
屬分攤營業費用10,498,760－分攤利息支出3,755,174 元－轉入交際費27,892,810＝
-38,891,103 元）。三、原告主張相關所得稅法並未規定須就應稅部門、免稅部門分
別計算交際費限額，且本局將其列報應稅部門交際費超出單獨計出應稅部門限額之部
分轉列免稅之自營部門，已牴觸財政部八十五年八月九日台財稅第八五一九一四四○
四號函有關綜合證券商營業費用之分攤原則等情。經本局復查決定以，原告係以買賣
有價證券為專業之營利事業，其出售有價證券之交易所得，依所得稅法第四條之一規
定，停止課徵所得稅。而原告本期之營業所得，可分為兩部分，一為應稅所得，一為
免稅所得。查營利事業出售有價證券之交易所得納入免稅範圍，雖有其特殊意義，惟
宜正確計算「免稅所得」之範圍，如免稅項目之相關成本費用歸由應稅項目吸收，營
利事業將雙重獲益，不僅有失立法原意，並造成侵蝕稅源及課稅不公平之不合理現象
，有大院八十一年七月二十七日八十一年度判字第一四六二號判決可資參照。是為正
確計算其「免稅所得」，其本年度列報之交際費四○、五三八、一七七元，扣除屬應
稅業務可列支之最高限額一一、五六一、八二八元〔（手續費收入1,198,263,204 元
＋股務代理收入22,008,031元＋利息收入659,740,113 元＋股利收入 8,080,084
元＋其他營業收入13,782,318元＋短期票券利息收入4,097,541 元）×6%＋ 126,000
＝11,561828 元〕，其餘二八、九七六、三四九元應屬免稅業務可列支之金額。依所
得稅法第三十七條規定及上揭大院判決意旨，應由有價證券出售收入項下負擔，以正
確計算其「免稅所得」，是經依財政部八十五年新函釋重行核算出售有價證券部分應
分攤不可直接歸屬之營業費用為七一、九五八、五五八元〔（自營部門營業費用73,2
92,277元－交際費1,316,994 元）×（有價證券出售收入204,994,461,147 元＼有價
證券出售收入204,994,461＋投資收益(100%）11,495,518元＋債券利息收入36,097,8
04＋其他營業收入52,675元）＝71,958,558元〕，重行核算證券交易免稅所得為虧損
三八、七三○、九二三元（出售有價證券收入204,994,461,147 元－出售有價證券成
本204,926,900,460 元－手續費支出1,601,529 元－直接歸屬交際費28,976,349元－
應分攤營業費用71,958,558元－應分攤利息支出3,755,174 元＝證券交易免稅所得-3
8,730,923 元），與原核定證券交易免稅所得虧損三八、九八一、一○三元之差額二
五○、一八○元，准予追認，即變更核定全年課稅所得額為五九一、○三三、九○○
元。揆諸首揭規定及財政部函釋意旨，並無不合。四、原告訴稱本局將交際費按出售
有價證券免稅業務，與非屬出售有價證券應稅業務兩部分分別計算限額，而將交際費
超過非屬出售有價證券之限額部分，轉列證券交易免稅所得項下認定，並無法據，與
財政部八十五年八月九日台財稅第八五一九一四四○四號函釋意旨不符等語。查綜合
證券商其經紀、承銷、自營等各部門之組織架構及業務既已非常明確，各該部門因經
營部門業務所發生之相關費用，自應個別歸屬於各該部門收支損益項下之營業費用認
列，僅管理部門（無營業收入）之損費因無法明確歸屬，始可按其費用性質，分別依
部門薪資、員工人數或辦公室使用面積等作為合理歸屬之分攤基礎，但所得稅法第三
十七條交際費用之列支係以與業務直接有關者為限，綜合證券商其經紀、承銷、自營
部門等各部門經營業務所支付之交際費用，自應依交際對象歸屬於各業務部門項下之
營業費用（屬可明確歸屬之費用，應個別歸屬認列），並分別依所得稅法第三十七條
規定標準限額列報，如准由管理部門列支，並依業務部門薪資、員工人數或辦公室使
用面積等作為合理歸屬之分攤基礎，將造成自營部門免稅項目之相關成本費用歸由應
稅項目吸收，綜合證券商將雙重獲益，不僅有失交際費限額列支立法原意，並造成侵
蝕稅源及課稅不公平之不合理現象，本件原告係以買賣有價證券為專業之綜合證券商
，有關交際費用部分未依前述說明列報，本局為正確計算其免稅所得額，依所得稅法
第三十七條及財政部八十三年十一月二十三日台財稅字第八三一六二○八九七號函釋
分別核算其非屬出售有價證券應稅業務部分交際費可列支限額及出售有價證券免稅業
務部分交際費可列支之限額，並無不合，訴經財政部訴願決定、行政院再訴願決定均
持與本局相同之論見，原告復執前詞爭執，仍難認為有理由，請判決駁回原告之訴等
語。
    理  由
按「營利事業所得之計算，以其本年度收入總額減除各項成本費用、損失及稅捐後之
純益額為所得額。」、「業務上直接支付之交際應酬費用，其經取得確實單據者，得
分別依左列之限度，列為費用或損失：一、以進貨為目的，於進貨時所直接支付之交
際應酬費用：全年進貨貨價在三千萬元以下者，以不超過全年進貨貨價千分之一點五
為限；經核准使用藍色申報書者，以不超過全年進貨貨價千分之二為限。全年進貨貨
價在三千萬元至一億五千萬元者，超過部分所支付之交際應酬費用，以不超過千分之
一為限；經核准使用藍色申報書者，以不超過千分之一點五為限；全年進貨貨價超過
一億五千萬元至六億元者，超過部分所支付之交際應酬費用，以不超過千分之零點五
為限，經核准使用藍色申報書者，以不超過千分之一為限。全年進貨貨價超過六億元
者，超過部分所支付之交際應酬費用，以不超過千分之零點二五為限；經核准使用藍
色申報書者，以不超過千分之零點五為限。二、以銷貨為目的，於銷貨時直接所支付
之交際應酬費用：全年銷貨貨價在三千萬元以下者，以不超過全年銷貨貨價千分之四
點五為限；經核准使用藍色申報書者，以不超過全年銷貨貨價千分之六為限。」全年
銷貨貨價在三千萬元至一億五千萬元者，超過部分所支付之交際應酬費用，以不超過
千分之三為限；經核准使用藍色申報書者，以不超過千分之四為限。全年銷貨貨價超
過一億五千萬元至六億元者，超過部分所支付之交際應酬費用，以不超過千分之二為
限，經核准使用藍色申報書者，以不超過千分之三為限。全年銷貨貨價超過六億元者
，超過部分所支付之交際應酬費用，以不超過千分之一為限；經核准使用藍色申報書
者，以不超過千分之一點五為限。四、以供給勞務或信用為業者，以成立交易為目的
，於成立交易時直接所支付之交際應酬費用：全年營業收益額在九百萬元以下者，以
不超過全年營業收益額千分之十為限；經核准使用藍色申報書者，以不超過全年營業
收益額千分之十二為限。全年營業收益額超過九百萬元至四千五百萬元者，超過部分
所支付之交際應酬費用，以不超過千分之六為限；經核准使用藍色申報書者，以不超
過千分之八為限。全年營業收益額超過四千五百萬元者，超過部分所支付之交際應酬
費用，以不超過千分之四為限；經核准使用藍色申報書者，以不超過千分之六為限，
為行為時所得稅法第二十四條第一項、第三十七條第一項第一款、第二款及第四款所
明定。又以買賣有價證券為專業之營利事業，因業務需要支付之交際費，其全年支付
總額，以「不超過左列標準為限：（一）買賣有價證券，依所得稅法第三十七條第一
項第一款及第二款規定辦理。（二）因有價證券所取得之股息、紅利及利息（包括短
期票券之利息收入）等投資收益，准併入營業收入總額，依所得稅法第三十七條第一
項第四款規定辦理，但投資收益百分之八十免計入所得額部分，因實質免稅，則不應
併計」。「以有價證券買賣為專業之營利事業，屬兼含經營證券交易法第十五條規定
三種證券業務之綜合證券商，其分攤原則為一、營業費用部分：其可明確歸屬者，得
依個別歸屬認列；無法明確歸屬者，得依費用性質，分別選擇依部門薪資、員工人數
或辦公室使用面積等作為合理歸屬之分攤基礎，計算有價證券出售部分應分攤之費用
，不得在課稅所得項下減除。惟其分攤方式經選定後，前後期應一致，不得變更。二
、利息支出部分：其可明確歸屬者，得依個別歸屬認列；無法明確歸屬者，如利息收
入大於利息支出，則全部利息支出得在課稅所得項下減除；如利息收入小於利息支出
，其利息收支差額應以購買有價證券平均動用資金，占全體可運用資金比例作為合理
歸屬之分攤基礎，計算有價證券出售部分應分攤之利息，不得在課稅所得項下減除。
所稱全體可運用資金，包括自有資金及借入資金；所稱自有資金，係指淨值總額減除
固定資產淨額及存出保證金後之餘額；所稱比例計算，採月平均餘額計算之。」復為
財政部八十三年十一月二十三日台財稅字第八三一六二○八九七號及八十五年八月九
日台財稅字第八五一九一四四○四號函所釋示。查，本件被告重為復查決定，以依原
告之簽證會計師之說明，分自營商部門直接歸屬之經手費支出、集保服務費、公會業
務費等項支出及薪資、伙食費按員工人數、租金按使用面積等項作分攤基礎予以計算
自營部門之營業費用關於交際費之分攤，原告本年度屬買賣有價證券免稅業務部分交
際費可列支限額四一一、四五五、一四一元，非屬買賣有價證券應稅業務部分之交際
費限額為一一、五六一、八二八元，合計可列支限額為四二三、○一六、九六九元，
其本期列報交際費四○、五三八、一七七元扣除應稅業務可列支最高限額一一、五六
一、八二八元，其屬免稅業務交際費二八、九七六、三四九元，應轉列出售有價證券
收入項下減除，乃准予追認證券交易免稅所得二五○、一八○元。原告仍未甘服，循
序提起行政訴訟，主張：依查核準則第八十條規定，在全年支付總額不超限之前提下
，「營利事業列支之交際費，經依規定取有憑證，並經查明與業務有關者，應予認定
，．．．」。至於營利事業全年支付交際費用之限額，現行所得稅法第三十七條之規
定係以「事業體」全年銷貨、進貨金額為基數，以基數之特定千分比（如千分之一）
為交際費用核認之限額。原告係一綜合證券商，主要營業部門有三：經紀部門：經營
受託買賣有價證券業務；自營部門：自行買賣有價證券業務；承銷部門：經營承銷有
價證券之業務。被告於核定原告八十四年度營利事業所得稅申報有關交際費限額之計
算方式，以證券事業業務具特殊性，將原告之「部門別」收入分別計算交際費限額，
減列部分之交際費，否准原告作為費用扣抵。原告八十四年度所列報之交際費均已取
具稅法規定之合法憑證，並依據規定計算限額，尚未超限，應得全數認列。現行租稅
法令就「營利事業」交際費總額認列上限之計算方式，向來均係以事業體為計算單位
，從未規定須就「部門別」分別計算交際費之限額。被告以部門之業務別以計算原告
之交際費限額，並分別與實際數比較之，作法違背租稅法律主義。原告已合理計算自
營部門買賣有價證券所得應分攤之交際費用，並將該筆交際費用於帳外予以調整減列
，並無如被告所指雙重獲利、侵蝕稅源之現象。綜觀其他非經營證券業務之公司，基
於內部管理之需要而區分部門別收入，所在多有，但其交際費之核定，均以營利事業
為單一個體並以總額計算之，從未見稅捐機關對其以部門別分別計算交際費限額之例
。原告在稅法規定之限額內，依公司實際營運狀況使用交際費，原屬合情合法，被告
卻獨對原告所營之證券業務以部門別分別計算限額，並分別比較之，於法洵無依據，
且違反租稅平等原則云云。經查，本件原告係以買賣有價證券為專業之營利事業，其
出售有價證券之交易所得，依所得稅法第四條之一規定，停止課徵所得稅。營利事業
出售有價證券之交易所得納入免稅範圍，雖有其特殊意義，惟宜正確計算免稅所得之
範圍，如免稅項目之相關成本費用歸由應稅項目吸收，營利事業將雙重獲益，不僅有
失立法原意，並造成侵蝕稅源及課稅不公平之不合理現象，且「及租稅事項之法律
，其解釋應本於租稅法律主義之精神，依各該法律之立法目的，衡酌經濟上之意義及
實質課稅之公平原則為之」，司法院釋字第四二○號解釋有案，所得稅法第三十七條
既明定業務上直接支付之交際費，依其經營目的分別訂有計算交際費之限額，自應分
別依所訂標準計算限額予以認定，被告將交際費按應稅及免稅業務分別計算限額，再
據以歸屬核認，並無不妥，並未違反租稅平等原則。又綜合證券商與一般投資公司之
經營方式不同，其經紀（經紀部門受託買賣及辦理融券業務收取手續費收入）、承銷
（承銷部門承銷證券取得承銷業務收入，如證券之報酬、代銷證券手續費收入、承銷
作業處理費收入、承銷輔導費收入及其他收入）、自營（自營部門出售營業證券所獲
得之利益）等各部門之組織架構及業務明確，各該部門因經營部門業務所發生之相關
費用，自應個別歸屬於各該部門收支損益項下之營業費用認列，僅管理部門（無營業
收入）之損失費用因無法明確歸屬，始可按其費用性質，分別依部門薪資、員工人數
或辦公室使用面積等作為合理歸屬之分攤基礎。但行為時所得稅法第三十七條規定交
際費之列支係以與業務直接有關者為限，綜合證券商之經紀、承銷、自營等各部門經
營業務所支付之交際費用，自應依交際對象歸屬於各業務部門項下之營業費用（屬可
明確歸屬之費用，應個別歸屬認列），並分別依行為時所得稅法第三十七條規定標準
限額列報。如由管理部門列支，並依業務部門薪資、員工人數或辦公室使用面積等作
為合理歸屬之分攤基礎，將造成自營部門免稅項目之相關成本費用歸由應稅項目吸收
，亦造成自營部門免稅項目之交際費限額歸由經紀部門應稅項目交際費限額吸收，則
綜合證券商將雙重獲益，不僅有失交際費限額列支之立法原意，並造成侵蝕稅源及課
稅不公平之不合理現象，是被告為正確計算免稅所得，依行為時所得稅法第三十七條
規定及財政部八十三年十一月二十三日台財稅字第八三一六二○八九七號函釋，分別
核算原告非屬出售有價證券應稅業務部分交際費可列支之限額，及出售有價證券免稅
業務部分交際費可列支之限額，即以應稅及免稅業務部門分別核算交際費限額後，再
將超過應稅業務部門可列支之交際費限額部分，移由免稅部門核認。此係採對業者最
有利之計算方式，即將非屬出售有價證券應稅業務部分，讓業者享受全部之交際費限
額，再將超過應稅業務可列支之交際費限額部分歸屬為出售有價證券免稅業務部分之
費用，轉自有價證券出售收入項下認列，於法並無不合，自無違租稅法律主義。且被
告於答辯時，明有關交際費按應稅業務與免稅業務分別計算交際費限額，為其一致
性處理原則，原告所訴獨對原告所營證券業務以部門別分別計算限額，並無證據證明
，則原告似有誤解。原告主張，核無足採。揆諸首揭說明，本件關於交際費部分之原
處分，核無違誤，一再訴願決定遞予維持，亦無不合，原告猶執前詞，聲明撤銷，為
無理由，應予駁回。
據上論結，本件原告之訴為無理由，爰依行政訴訟法施行法第二條、行政訴訟法第九
十八條第三項前段，判決如主文。
中    華    民    國     八十九      年      九      月       十四      日
              最 高 行 政 法 院 第 二 庭
                                審 判 長 法  官      陳  石  獅
                                         法  官      林  家  惠
                                         法  官      彭  鳳  至
                                         法  官      高  啟  燦
                                         法  官      黃  合  文
右  正  本  證  明  與  原  本  無  異
                                         法院書記官  王  福  瀛
中    華    民    國     八十九      年      九      月       十八      日


司法院資訊處製作；財團法人民間司法改革基金會備份。
